【裁判字號】    94,訴,1570
【裁判日期】    950630
【裁判案由】    第三人異議之訴
【裁判全文】
臺灣桃園地方法院民事判決              94年度訴字第1570號
原      告  庚○○○
訴訟代理人  陳鄭權律師
複  代理人  丁俊和律師
被      告  台灣中小企業銀行股份有限公司
法定代理人  蘇金豐
訴訟代理人  乙○○
            丙○○
上列當事人間第三人異議之訴事件，本院於民國95年6 月16日言
詞辯論終結，判決如下：
    主      文
原告之訴駁回。
訴訟費用由原告負擔。
    事實及理由
甲、程序方面：
    按當事人之法定代理人其代理權消滅者，訴訟程序在有法定
    代理人承受其訴訟前當然停止，但於有訴訟代理人時，訴訟
    程序不當然停止；又承受訴訟人於得為承受訴訟時，應即為
    承受之聲明，此參諸民事訴訟法第170 條、第173 條、第17
    5 條之規定可明。本件被告台灣中小企業銀行股份有限公司
    （下稱台灣企銀）之法定代理人原係丁○○，嗣於本院審理
    中，變更為羅澤成，經其於民國95年3 月10日具狀聲明承受
    訴訟，並提出財政部95年1 月13日台財庫字第09503500711
    號函、台灣企銀第10屆董事會第132 次常務董事會會議記錄
    、公司變更登記表各乙份在卷可憑；繼又於95年5 月12日本
    院審理中，變更法定代理人為蘇金豐，亦經其於95年5 月26
    日具狀聲明承受訴訟，並提出財政部95年4 月20日台財庫字
    第09 503507430號函在卷可稽，以上經核並無不合，應予准
    許，合先敘明。
乙、得心證之理由：
一、原告起訴主張：如附表所示坐落門牌號碼桃園縣蘆竹鄉坑子
    村17鄰44之8 號之未辦保存登記建物（下稱系爭建物），係
    原告於民國83年間出資興建原始取得，資金來源乃原告之8
    名子女給予之零用錢。然不知何因，被告竟持其對債務人陳
    石城之執行名義，聲請本院以90年度執字第19794 號清償債
    務強制執行事件對系爭建物及其座落之基地予以查封拍賣，
    為此依強制執行法第15條規定提起本件訴訟等語。並聲明：
    本院90年度執字第19794 號清償債務強制執行事件，就如附
    表所示之未辦保存登記之建物之強制執行程序應予撤銷。
二、被告則以：被告於90年12月21日即聲請本院以90年度執字第
    19794 號強制執行事件，將系爭建物及其座落之基地實行查
    封，原告於查封當時及執行處法官傳訊時均未聲明異議，迄
    至本件強制執行程序即將定期二拍，原告始舉數張收據提起
    本件訴訟，顯係有意協助債務人規避債務，並妨礙被告行使
    債權。又系爭建物坐落之基地為數人所共有，原告並非共有
    人，其僅提出數張收據即自稱為系爭建物之所有權人，實難
    令人信服等語置辯。並為答辯聲明：原告之訴駁回。
三、本件被告前執其對債務人陳石城之執行名義，向本院民事執
    行處聲請以90年度執字第19794 號對系爭未經保存登記建物
    及其坐落之基地予以強制執行之事實，業經本院依職權調閱
    本院90年度執字第19749 號清償債務強制執行卷宗查核無誤
    ，並為兩造所不爭執，堪信為真實。而原告就此主張系爭未
    經保存登記之建物實係由伊出資興建並原始取得乙情，則為
    被告所否認。是以本件所應審究者為：依原告之主張，是否
    得認其確為系爭未經保存登記建物之原始取得人，而有排除
    本件強制執行之權利？經查：
（一）原告主張其出資興建系爭建物共支出新台幣（下同）5,61
      3,992 元（含土木基礎結構工程款3,670,000 元、鐵工費
      用743,992 元、水電工程款1,200,000 元），並提出估價
      單6 紙、收據5 紙、付款證明1 紙等影本為證，惟經被告
      否認其真正。查原告稱其支出土木基礎結構工程款3,670,
      000 元乙節，雖據承攬人壬○○到場證述系爭建物係原告
      委託伊蓋的，惟其證稱：「（錢是誰交給你的？）錢是原
      告兒子己○○交給伊的」、「（為何要簽收據給原告？）
      要收錢就要簽收據，當初是己○○拿給我簽的」等語（見
      本院卷第99、100 、103 頁），足見證人壬○○之證述尚
      不足以證明該工程款係由原告所支出。另原告稱其支出鐵
      工費用743,992 元乙節，雖據承攬人浩榮鐵工廠之負責人
      陳甲○○證述：「（工程是誰委託你，誰去承攬的，誰負
      責施工？）原告到我工廠委託我的，我先生負責施工。（
      系爭工程為何沒有向己○○購買材料？）我們施作代工、
      代料，沒有向己○○購買材料。（系爭工程包括代工、代
      料？）原則上只是代工。料不夠時才自己購買，原則上系
      爭工程之材料都是由原告自己購買。（你們向訂購人收錢
      ，要帶何單據？）帶發票及簽單。（本案你有無給發票？
      ）有。」等語（見本院卷第135 至137 頁），此核與實際
      負責人戊○○之證述：「（原告興建本案建物之工程，是
      你主動去承攬還是原告去找你的？）我聽說原告要蓋房子
      ，我主動去找他承攬。（系爭工程是代料代工還是只有代
      工？）原則上只有施工，部分代料包括電動捲門、採光罩
      、鐵窗、電焊網是作為地板施工之用。（提示估價單為何
      都是材料之價金？）這不是材料之價金，是施工之工資。
      第一張都是代工之工資，第二張只有Ｈ型鋼為代工之外，
      其他都是代工兼代料，第三張是代工及代料，第四張也是
      代工及代料。（你們去向客戶收錢，有無開統一發票？）
      我們去向客戶請款時，先送發票及估價單，客戶會要求我
      們在領款部門簽名或者蓋章，也有簽收據的。（提示收據
      ，一般你們去收款有簽這樣的收據？）有，一般民間有。
      （你們去民間收款會帶印章？）原則上不會，但是對方要
      求時，我們會在回來拿印章去。（你們會帶個人印章還是
      公司章？）原則上是公司及負責人章。此外，如果有要求
      要加蓋我的印章時，會加蓋我的印章。（提示收據兩張，
      為何沒蓋公司之印章？）當初沒有蓋公司之印章。」等語
      （本院卷第144 至146 頁），有所出入，即關於系爭工程
      之承攬，係證人主動承攬或原告前去洽詢乙節，2 名證人
      之證述並不相同，且關於系爭工程代工、代料部分之證述
      ，與原告所提出之估價單之記載並不相符。查該估價單所
      載多為材料之價金，然證人卻證述該工程原則上係代工，
      不無疑問，又關於請款方式，其一般係以發票為之，與本
      件係簽立收據之情形不同，且本件收據僅有陳甲○○之簽
      名及蓋章，亦與其一般係蓋公司大小章之情形不同，是證
      人陳甲○○及戊○○2 人之證詞，殊難採信，從而原告稱
      其支出鐵工費用乙節，即不足採。
（二）又原告陳稱資金來源係來自其8 名子女及丈夫所給每月奉
      養金、零用金、年節紅包，以及伊參加合會獲利所累積而
      成乙節，雖舉證人陳美子（即原告之女兒）及會首辛○○
      到庭為證，惟查證人陳美子證述：「（你母親交給你錢如
      何處理？）幫他存起來，要的時候我再拿給他，也有幫他
      跟會。」（見本院卷第105 頁），核與原告民事準備理由
      暨聲請調查證據狀(二)所述「．．幫原告保管儲蓄之大女兒
      陳美子亦無將原告所交付之金錢全部存入社會貨幣存款機
      構，僅有部分以陳美子名義存入銀行．．」（見本院卷第
      48頁反面）等語有所出入；另證人辛○○證述：「（你的
      互助會最多標得金額多少錢？）30幾萬。（你召集的互助
      會原告每次都有參加？）都有參加，每次都參加2 會。（
      原告每次都是中間標還是尾會？）前面的會都是近尾會時
      ，最後1 會是在民國83年3 月及5 月各標1 會。（原告83
      年3 月及5 月各標得多少錢？）太久了，忘記了。」等語
      （見本院卷第115 頁），可知原告縱使參加合會，然其獲
      利尚不足達其所稱興建工程款5,613,992 元，況原告稱伊
      交與大女兒陳美子處理之款項約700 萬元，曾從事會計工
      作之陳美子竟未將此大筆款項存入金融機構生息，實與常
      理不符，而原告復未能提出資金往來證明，是此部分事實
      殊難信為真實。
（三）綜上，原告主張其出資興建系爭未經保存登記建物而為該
      建物所有權人乙情，雖提出估價單、收據等件為證，然為
      被告否認其真正，原告復舉證人壬○○、陳甲○○、戊○○等人到場證述，惟渠等所為之證述，尚不足以證明原告
      有支出土木基礎結構工程費用3,670,000 元及鐵工工程費
      用743,992 元之事實，且陳甲○○、戊○○之證述互有出
      入，並與估價單所載內容不符，且本件請款方式（由陳甲○○簽立收據交予原告）亦與其等一般交易習慣（開立統
      一發票、或於收據上蓋公司大小章）不同，渠等所為證述
      自難採信。又關於原告之資金來源乙節，雖舉證人陳美子
      （原告之女）及會首辛○○到庭為證，惟證人陳美子證述
      關於保管金錢乙節，與原告所稱有所出入，況陳美子為原
      告之女，所為證述難免失之偏頗，自難憑採；至證人辛○○部分，縱可證明原告有參加合會，惟其獲利尚不足用以
      支付本件系爭建物之建造費用，是其證述不足作為有利於
      原告之認定。
四、按「第三人就執行標的物有足以排除強制執行之權利者，得
    於強制執行程序終結前，向執行法院對債權人提起異議之訴
    。如債務人亦否認其權利時，並得以債務人為被告。」強制
    執行法第15條固有明文。所謂就執行標的物有足以排除強制
    執行之權利者，係指對於執行標的物有所有權、典權、留置
    權、質權存在情形之一者而言。本件原告既未能證明系爭未
    經保存登記建物為83年由其出資所興建，及其有資力興建系
    爭建物之事實為真實，所為主張自屬無據，是依原告主張，
    殊難認其確為系爭未經保存登記建物之原始取得人，而有排
    除本件強制執行之權利，則其依強制執行法第15條規定，請
    求撤銷本院90年度執字第19794 號清償債務強制執行事件，
    就如附表所示之未辦保存登記之建物之強制執行程序，為無
    理由，應予駁回。
五、本件事證已臻明確，兩造其餘攻擊防禦方法，縱經一一審酌
    ，亦與本件判決結果不生影響，爰不一一論列，附此敘明。
六、據上論結，原告之訴為無理由，依民事訴訟法第78條，判決
    如主文。
中    華    民    國    95    年    6     月    30    日
                  民事第三庭    法  官  張益銘
以上正本係照原本作成
如對本判決上訴，須於判決送達後20日內向本院提出上訴狀
中    華    民    國    95    年    6     月    30    日
                                書記官  陳純姃
附表：
┌──┬─────────┬─────┬─────────────┬──┐
│    │                  │建築式樣主│    建物面積（平方公尺）  │權利│
│建號│  基  地  座  落  │要建材及房├────────┬────┤範圍│
│    │----------------- │屋層數    │樓 層 面 積     │附屬建物│    │
│    │  建  物  門  牌  │          │合       計     │主要建築│    │
│    │                  │          │                │材料    │    │
├──┼─────────┼─────┼────────┼────┼──┤
│123 │桃園縣蘆竹鄉○○段│工廠、辦公│地下層：66.00   │        │全部│
│    │赤塗崎小段15地號  │室鋼筋混凝│地面層：797.21  │        │    │
│    │------------------│土造、鋼骨│第二樓層：66.00 │        │    │
│    │桃園縣蘆竹鄉坑子村│造、鋼架造│第三樓層：66.00 │        │    │
│    │17鄰44之8號       │、磚造三層│合計：995.2100  │        │    │
│    │                  │樓房      │                │        │    │
└──┴─────────┴─────┴────────┴────┴──┘


司法院資訊處製作；財團法人民間司法改革基金會備份。
